【裁判字號】    91,自,891
【裁判日期】    920217
【裁判案由】    違反動產擔保交易法
【裁判全文】
臺灣臺中地方法院刑事判決                          九十一年度自字第八九一號
    自  訴  人  久玖輪業有限公司
    代  表  人  乙○○
    自訴代理人  丙○○  男  二.
    被      告  甲○○  男  四.
右列被告因違反動產擔保交易法案件，經自訴人提起公訴，本院判決如左：
    主  文
甲○○無罪。
    理  由
一、自訴意旨略以：被告甲○○於民國九十年三月十日，以動產擔保交易附條件買賣
    之方式，向自訴人購買車牌號碼ＮＮＱ─０五一號機車一輛，約定總價金新臺幣
    （下同）三萬一千六百五十元，分六期給付，第一期至第三期每期為六千五百元
    ，第四期至第六期每期為四千零五十元，定於每月十五日給付期款；標的物存放
    地點在臺中縣大雅鄉○○村○○路四九五巷一之二號，為動產擔保交易之債務人
    。依雙方契約約定，被告應於九十年四月十五日繳交第一期期款，屆期竟未繳納
    ，經自訴人以電話及存證信函催繳，及請其將機車送回處理，均未能與被告取得
    聯繫，嗣經派員前往被告居所瞭解，始知其已搬遷他處行蹤不明，機車亦不知去
    向拒絕交還，被告目前尚積欠期款六期共三萬一千六百五十元，使自訴人權益受
    損。因認被告涉有動產擔保交易法第三十八條之罪嫌。
二、按犯罪事實應依證據認定之，無證據不得推定其犯罪事實；又不能證明被告犯罪
    者，應諭知無罪之判決，刑事訴訟法第一百五十四條、第三百零一條第一項分別
    定有明文。次按事實之認定，應憑證據，所謂證據，須適於為被告犯罪事實之證
    明者，始得採為斷罪資料，如未能發現相當證據，或證據不足以證明，自不能以
    推測或擬制之方法以為裁判基礎；又認定不利於被告之事實，須依積極證據，苟
    積極證據不足為不利於被告事實之認定時，即應為有利於被告之認定，更不必有
    何有利之證據，最高法院五十三年臺上字第二七五０號、三十年上字第八一六號
    、四十年臺上字第八六號分別著有判例可資參照。再按動產擔保交易法第三十八
    條之罪，除須有債務人將標的物遷移或為其他處分行為，及債權人因而受有損害
    之客觀事實外，尚須債務人具有意圖不法利益之主觀要件，始克成立。
三、自訴意旨認被告甲○○涉有動產擔保交易法第三十八條之罪嫌，無非係以動產擔
    保附條件買賣契約書、存證信函等件，資為論據。訊據被告甲○○對於有於右揭
    時、地，以動產擔保交易附條件買賣之方式，向自訴人購買車牌號碼ＮＮＱ─０
    五一號機車一輛，自九十年四月十五日起即未繳交任何期款之事實，固坦承不諱
    ，惟堅詞否認有何違反動產擔保交易法第三十八條之犯行，辯稱：伊自購買該機
    車後，即一直由伊占有使用，但因先後曾搬遷多處，該部機車亦隨之遷移新址，
    目前居住在臺中縣大雅鄉○○村○○路二八三號，該機車亦放置在該址等語。
四、經查：
（一）被告向自訴人購得之前開機車，迄至本院辯論終結為止，確實仍由被告占有使
      用，且係放置在被告目前之居住地即臺中縣大雅鄉○○村○○路二八三號等情
      ，業據被告供明在卷，復經自訴人派員前往查證確屬無訛，已據自訴代理人蘇
      嘉偉到庭陳稱詳確。基此，被告前開所辯，核與事實即相符合，堪予信採。
（二）而依常理，財產所有人或持用人遇有遷移住居處之情況，除將財產轉賣、贈與
      、丟棄或為其他處分外，一般均係隨同所有人或持用人遷往遷徙地。另依被告
      與告訴人簽立之契約書所示，雙方對於被告所購買之車牌號碼ＮＮＱ─０五一
      號機車雖有約定存放地點，但並未限制被告於搬家時，亦不得將該輛機車隨同
      遷移。是以被告因搬離臺中縣大雅鄉○○村○○路四九五巷一之二號址，目前
      居住在臺中縣大雅鄉○○村○○路二八三號址，故將前開機車一併遷移至新住
      所，核與前述常情即屬無違，自難徒憑被告單純搬家而遷移該輛機車之情狀，
      即遽認被告就該輛機車所為之遷移行為，有何不法利益之意圖。
（三）自訴人又未能提出其他確切之證據證明被告遷移上開自小客車係基於意圖如何
      不法之利益，揆諸前揭說明，被告所為，尚與動產擔保交易法第三十八條之規
      定有間。是以被告於遷移居住地址後，縱未主動告知自訴人遷移前開自小客車
      之事實，復未依約完納所有分期款，然此僅係民事上債務不履行之問題，應循
      民事訴訟程序主張權利，要難以動產擔保交易法第三十八條之罪名相繩。此外
      ，本院復查無其他積極證據足資證明被告確有自訴人所指之犯行，不能證明被
      告犯罪，依法應諭知無罪之判決。
五、本件既屬應諭知無罪之案件，被告復經本院合法傳喚，而無正當理由不到庭，爰
    不待其陳述逕行判決，附此明。
據上論斷，應依刑事訴訟法第三百四十三條、第三百零一條第一項、第三百零六條，
判決如主文。
中      華      民      國    九十二      年      二    月    十七    日
                                臺灣臺中地方法院刑事第二庭
                                    法  官  莊  嘉  蕙
右正本證明與原本無異。
如不服本判決，應於送達後十日內向本院提出上訴狀（須附繕本），上訴於臺灣高等
法院臺中分院。
                                    書記官
中      華      民      國      九十二      年      二    月    十七    日


司法院資訊處製作；財團法人民間司法改革基金會備份。
